【裁判字號】    99,易,495
【裁判日期】    990714
【裁判案由】    背信等
【裁判全文】
臺灣臺南地方法院刑事判決               99年度易字第495號
公  訴  人  臺灣臺南地方法院檢察署檢察官
被      告  乙○○
選任辯護人  許紅道律師
上列被告因背信等案件，經檢察官提起公訴（九十九年度偵字第
一三九九號），因被告於準備程序中就被訴事實為有罪之陳述，
經本院合議庭裁定改依簡式審判程序審理，茲判決如下：
    主  文
乙○○為他人處理事務，意圖為自己不法之利益，而為違背其任
務之行為，致生損害於本人之利益，處有期徒刑捌月。緩刑年
。扣案仿冒台糖米酒共拾玖萬零參佰捌拾陸瓶均沒收。
    事實及理由
一、本件犯罪事實及證據，除證據部分應補充被告於本院訊問時
    之自白外，餘均引用檢察官起訴書所載（如附件）。
二、按本件被告乙○○所犯係死刑、無期徒刑、最輕本刑為三年
    以上有期徒刑以外之罪，其於準備程序就前揭被訴犯罪事實
    為有罪之陳述，經本院告知簡式審判程序之旨，並聽取被告
    、辯護人及公訴人之意見後，認無不得或不宜改依簡式審判
    程序進行之處，爰依刑事訴訟法第二百七十三條之一第一項
    、第二百八十四條之一之規定，裁定改行簡式審判程序審理
    ，並依法不受同法第一百五十九條第一項證據能力之限制，
    合先敘明。
三、核被告所為，係犯商標法第八十一條第一款未經商標權人同
    意而使用相同之註冊商標罪、刑法第三百三十九條第一項普
    通詐欺罪及同法第三百四十二條第一項之背信罪。被告以一
    行為同時觸犯上開三罪名，為想像競合犯，應從一情節較重
    之刑法第三百四十二條之背信罪處斷。爰審酌被告前有偽造
    文書及違反公司法之刑事犯罪紀錄，有卷附臺灣高等法院被
    告前案紀錄表一份可按，素行尚可，其受台糖公司委託製造
    台糖米酒，卻因公司經營不善急需現金，竟違背契約義務，
    於仿冒之台糖米酒外使用台糖公司商標，並將前揭仿冒米酒
    持以向瑞安當鋪之負責人甲○○質押並詐得現金新臺幣（下
    同）一百五十九萬元，惡性不輕，惟其犯後已坦承犯行，所
    質押之仿冒台糖米酒在未流出市面前即遭扣押，台糖公司則
    以其違約為由沒收保證金一百萬元而未受損害，又被告已清
    償向甲○○所質借之所有本息，已獲得甲○○之諒解等情，
    業據告訴代理人丙○○於本院指述明確，並有被告與告訴人
    甲○○之和解書一紙在卷可稽，足證被告犯後態度良好等一
    切情狀，量處如主文所示之刑，以示懲儆。查被告前於民國
    八十四年間因偽造文書案件，雖經臺灣高雄地方法院於八十
    四年十二月二十九日以八十四年度易字第六七三四號判處有
    期徒刑五月確定，惟已於八十五年二月二十八日易科罰金執
    行完畢，其於本件犯罪前，五年以內未再受有期徒刑以上刑
    之宣告一節，有臺灣高等法院被告前案紀錄表一份在卷可佐
    ，其因一時失慮，致犯本罪，惟犯後坦承犯行，深知悔悟，
    且已賠償告訴人損失，本院認其經此次偵、審、科刑教訓後
    ，當知所警惕，而無再犯之虞，因認其所受宣告之刑，以暫
    不執行為適當，爰併予宣告緩刑三年，以勵來茲，而啟自新
    。扣案仿冒台糖公司米酒共十九萬零三百八十六瓶（即一百
    二十六棧板），不問為何人所有，均應依商標法第八十三條
    之規定宣告沒收。
四、依刑事訴訟法第二百七十三條之一第一項、第二百九十九條
    第一項前段、第三百十條之二、第四百五十四條第二項，商
    標法第八十一條第一款、第八十三條，刑法第十一條、第三
    百三十九條第一項、第三百四十二條、第五十五條、第七十
    四條第一項第二款，刑法施行法第一條之一，判決如主文。
五、如不服本判決，應於收受送達後十日內，以書狀向本院提出
    上訴。
本案經檢察官丁○○到庭執行職務。
中    華    民    國    99    年    7     月    14    日
                  刑事第三庭    法  官  劉秀君
以上正本證明與原本無異。
如不服本判決應於收受本判決後10日內向本院提出上訴書狀，並
應敘述具體理由。其未敘述上訴理由者，應於上訴期間屆滿後20
日內向本院補提理由書狀（均須按他造當事人之人數附繕本）「
切勿逕送上級法院」。
                                書記官  曾盈靜
中    華    民    國    99    年    7     月    15    日
附錄法條：
商標法第81條
未得商標權人或團體商標權人同意，有下列情形之一者，處 3
年以下有期徒刑、拘役或科或併科新臺幣 20 萬元以下罰金：
一、於同一商品或服務，使用相同之註冊商標或團體商標者。
二、於類似之商品或服務，使用相同之註冊商標或團體商標，有
    致相關消費者混淆誤認之虞者。
三、於同一或類似之商品或服務，使用近似於其註冊商標或團體
    商標之商標，有致相關消費者混淆誤認之虞者。
刑法第339條
意圖為自己或第三人不法之所有，以詐術使人將本人或第三人之
物交付者，處 5 年以下有期徒刑、拘役或科或併科 1 千元以下
罰金。
以前項方法得財產上不法之利益或使第三人得之者，亦同。
前二項之未遂犯罰之。
刑法第342條
為他人處理事務，意圖為自己或第三人不法之利益，或損害本人
之利益，而為違背其任務之行為，致生損害於本人之財產或其他
利益者，處 5 年以下有期徒刑、拘役或科或併科 1 千元以下罰
金。
前項之未遂犯罰之。
1
附件：
臺灣臺南地方法院檢察署檢察官起訴書
                                      99年度偵字第1399號
    被      告  乙○○  男  42歲（民國○○年○月○○日生）
                        住高雄縣鳳山市○○街91號4樓
                        國民身分證統一編號：Ｚ000000000號
上列被告因詐欺等案件，已經偵查終結，認應該提起公訴，茲將
犯罪事實及證據並所犯法條分敘如下：
            犯罪事實
一、乙○○係萬象生化工業股份有限公司（下稱萬象公司）之負
    責人，萬象公司自民國96年2月27日起與臺灣糖業股份有限
    公司（總機構所在地設於臺南市○區○○路68號，下稱臺糖
    公司）簽訂「臺糖米酒委託製造契約書」，為臺糖公司代工
    生產契約內容所定之臺糖米酒（600毫升，酒精濃度為20度
    ），萬象公司於產製完成後須依約先行進行檢驗，於產品符
    合契約約定之規格後，再由臺糖公司辦理驗收，驗收完竣後
    始得出貨流入市面，其包裝方式原為「大頭瓶」，後變更為
    「瓶中瓶」，臺糖公司並授權萬象公司於產製臺糖米酒時，
    因產品標示及識別上之需要，得使用臺糖公司相關商標識別
    體系。詎乙○○自98年6月4日起迄至同年10月30日止，因公
    司經營不善，竟基於為自己不法所有之意圖，明知「臺糖米
    酒」之商標圖案，係臺糖公司向經濟部智慧財產局聲請核准
    在案之商標，仍在商標專用權期間內而受商標法保護，且該
    等商標圖樣之商品，在國內行銷多年，已為相關業者所共知
    ，任何人未經該等商標專用權人之同意或授權，不得於同一
    商品使用相同於此等註冊商標之商品，竟私自生產米酒1 批
    （共計190,386瓶），其酒精濃度僅15.6度或13度，瓶身包
    裝方式亦非與臺糖公司約定之「大頭瓶」或「瓶中瓶」，更
    未經檢驗及驗收等程序，仍以上揭臺糖公司授權之商標標籤
    黏貼於該批私產米酒之瓶身，偽裝為臺糖公司授權生產之米
    酒，以此詐術及違背任務之行為陸續向甲○○所開設之瑞安
    當鋪質借，甲○○因誤信該批米酒確為臺糖公司生產之20度
    米酒，因而陸續借款共計新臺幣（下同）159萬元予乙○○
    ，致生損害於甲○○及臺糖公司之財產權、商標權及商譽。
    嗣甲○○因發現乙○○持以質借之米酒酒精濃度與瓶身標籤
    所示內容不符，深覺有異而去電詢問臺糖公司，臺糖公司派
    員抽驗後發現該批米酒並非臺糖公司授權萬象公司生產之米
    酒，報警後經本署檢察官指揮臺南縣警察局持搜索票赴高雄
    縣鳥松鄉○○路102巷11號即該批米酒堆放之倉庫執行搜索
    後，始查悉上情。並扣得上開米酒126棧板，共190,386瓶（
    由甲○○代保管，現存放於臺灣菸酒公司隆田酒廠倉庫）。
二、案經臺南縣警察局移送偵辦。
            證據並所犯法條
一、證據清單暨待證事實
┌──┬───────────┬─────────────┐
│編號│      證據名稱        │        待證事實          │
├──┼───────────┼─────────────┤
│    │被告乙○○之供述      │被告明知該批質押米酒之品質│
│ 1  │                      │與臺糖公司授權製造生產之米│
│    │                      │酒不符，亦未經臺糖公司驗收│
│    │                      │，仍懸掛臺糖公司之商標標籤│
│    │                      │於瓶身，以此方式向瑞安當鋪│
│    │                      │質借之事實。              │
├──┼───────────┼─────────────┤
│    │證人丙○○之證述      │該批質押米酒係萬象公司私自│
│ 2  │                      │生產之米酒，內容物與瓶身標│
│    │                      │示不符之事實。            │
│    │                      │                          │
├──┼───────────┼─────────────┤
│    │證人甲○○之證述      │（1）被告向告訴人甲○○訛 │
│ 3  │                      │     稱該批米酒係臺糖公司 │
│    │                      │     生產之米酒，致告訴人 │
│    │                      │     甲○○因而陷於錯誤， │
│    │                      │     而借款予被告之事實。 │
│    │                      │（2）該批質押米酒之內容物 │
│    │                      │     品質與瓶身標示不符之 │
│    │                      │     事實。               │
├──┼───────────┼─────────────┤
│    │臺糖米酒委託製造契約書│萬象公司與臺糖公司簽訂契約│
│ 4  │、補充契約、臺糖米酒成│，由萬象公司受託為臺糖公司│
│    │品規格書及商標使用授權│產製酒精濃度為20度之米酒，│
│    │證明                  │萬象公司於契約範圍內得使用│
│    │                      │臺糖公司之商標及商號之事實│
│    │                      │。                        │
├──┼───────────┼─────────────┤
│    │瑞安當鋪當票影本9紙及 │被告向告訴人甲○○訛稱該批│
│ 5  │切結書1份             │米酒係臺糖公司產製之20度米│
│    │                      │酒，致渠陷於錯誤借款予被告│
│    │                      │之事實。                  │
├──┼───────────┼─────────────┤
│    │臺糖公司生物科技事業部│該批質押米酒部分酒精濃度僅│
│ 6  │內部委託檢驗報告單及臺│13度之事實。              │
│    │灣糖業公司生物科技事業│                          │
│    │部98年10月14日生銷字第│                          │
│    │0980000631號函        │                          │
├──┼───────────┼─────────────┤
│    │臺灣糖業股份有限公司酒│臺糖公司總機構所在地設於臺│
│ 7  │製造業許可執照        │南市○區○○路68號，其商標│
│    │                      │及商號等法益受侵害，故臺南│
│    │                      │亦屬本件犯罪地（被害地）之│
│    │                      │事實。                    │
├──┼───────────┼─────────────┤
│    │臺灣糖業公司生物科技事│該批質押米酒係未經臺糖公司│
│ 8  │業部98年9月30日生銷字 │下訂單委託製造之私製米酒之│
│    │第0980000611號函、存證│事實。                    │
│    │信函                  │                          │
├──┼───────────┼─────────────┤
│    │扣案之質押米酒126棧板 │被告將該批私自生產之米酒質│
│ 9  │共190,386瓶及現場照片 │押予瑞安當鋪之事實。      │
│    │                      │                          │
│    │                      │                          │
├──┼───────────┼─────────────┤
│    │臺灣菸酒股份有限公司酒│該批質押米酒部分酒精濃度僅│
│ 10 │研究所化驗報告書      │15.6度之事實。            │
│    │                      │                          │
├──┼───────────┼─────────────┤
│    │臺糖米酒大頭瓶、瓶中瓶│該批質押米酒與契約約定之大│
│ 11 │及質押米酒瓶身照片    │頭瓶、瓶中瓶等瓶身設計不符│
│    │                      │之事實。                  │
│    │                      │                          │
├──┼───────────┼─────────────┤
│    │臺灣糖業公司生物科技事│該批質押米酒並無內管，與契│
│ 12 │業部99年2月12日生產字 │約所定瓶中瓶之設計不符，且│
│    │第0990000212號函      │該產品無再加工之可能，足認│
│    │                      │被告辯稱與瑞安當鋪係原物料│
│    │                      │借款之辯解，與事實有違。  │
└──┴───────────┴─────────────┘
二、核被告所為，係犯商標法第81條第1款未經商標權人同意而
    使用相同之註冊商標、刑法第339條第1項之詐欺及同法第34
    2條第1項之背信等罪嫌。被告以一行為同時背信於臺糖公司
    並使用該公司已登記之商標、商號，另詐欺告訴人甲○○，
    為想像競合犯，請依刑法第55條前段之規定，從一重處斷。
    扣案物請依法宣告沒收之。
三、依刑事訴訟法第251條第1項提起公訴。
    此  致
臺灣臺南地方法院
中    華    民    國    99    年    3     月    30    日
                              檢  察  官  錢 鴻 明
本件證明與原本無異
中    華    民    國    99    年    4     月    2     日
                              書  記  官  沈 妙 玲
附錄法條：
商標法第81條
未得商標權人或團體商標權人同意，有下列情形之一者，處 3
年以下有期徒刑、拘役或科或併科新臺幣 20 萬元以下罰金：
一、於同一商品或服務，使用相同之註冊商標或團體商標者。
二、於類似之商品或服務，使用相同之註冊商標或團體商標，有
    致相關消費者混淆誤認之虞者。
三、於同一或類似之商品或服務，使用近似於其註冊商標或團體
    商標之商標，有致相關消費者混淆誤認之虞者。
刑法第339條
意圖為自己或第三人不法之所有，以詐術使人將本人或第三人之
物交付者，處 5 年以下有期徒刑、拘役或科或併科 1 千元以下
罰金。
以前項方法得財產上不法之利益或使第三人得之者，亦同。
前二項之未遂犯罰之。
刑法第342條
為他人處理事務，意圖為自己或第三人不法之利益，或損害本人
之利益，而為違背其任務之行為，致生損害於本人之財產或其他
利益者，處 5 年以下有期徒刑、拘役或科或併科 1 千元以下罰
金。
前項之未遂犯罰之。

司法院資訊處製作；財團法人民間司法改革基金會備份。
